臺灣高等法院刑事判決
111年度上易字第1296號
上  訴  人  
即  被  告  鍾聰明


選任辯護人  洪瑄憶律師                    
上列上訴人即被告因過失傷害案件，不服臺灣基隆地方法院111
年度易字第182號，中華民國111年5月23日第一審判決（起訴案
號：臺灣基隆地方檢察署110年度偵字第8455號），提起上訴，
本院判決如下：
    主  文
上訴駁回。
    事  實
一、鍾聰明承攬新北市○○區○○路00號鐵皮遮雨棚及牆面防水工程
    ，而於民國110年5月5日僱用建築散工游健成、黃詠翔等人
    到場施作，且有指揮、監督現場勞工及施作內容之權限。其
    本應注意勞工從事屋頂作業時，須於屋架上設置適當強度且
    寬度在30公分以上之踏板，並於屋頂下方可能墜落範圍裝設
    安全網等防墜措施，且使勞工從事易踏穿材料構築屋頂作業
    時，應指定屋頂作業主管在場監督作業，而依當時情形，客
    觀上無不能注意之情事，竟疏未注意及此，未指派屋頂作業
    主管在場督導，亦未在屋架上設置適當強度且寬度30公分以
    上之踏板，並於屋頂下方裝設防墜措施；適游健成於同日14
    時40分許，在上址屋頂施作鍾聰明指派之工程作業時，失足
    墜落地面，因而受有骨盆骨折、左側多處肋骨骨折、左側股
    骨骨折、左側髖臼骨折、左手遠端橈尺骨開放性骨折之傷害
    。
二、案經游健成訴由新北市政府警察局瑞芳分局報告臺灣基隆地
    方檢察署檢察官偵查起訴。
    理  由
壹、程序事項：
一、按被告以外之人於審判外之陳述，雖不符刑事訴訟法第159
    條之1至第159條之4之規定，而經當事人於審判程序同意作
    為證據，法院審酌該言詞陳述或書面陳述作成時之情況，認
    為適當者，亦得為證據。當事人、代理人或辯護人於法院調
    查證據時，知有第159條第1項不得為證據之情形，而未於言
    詞辯論終結前聲明異議者，視為有前項之同意，刑事訴訟法
    第159條之5定有明文。經查，檢察官、被告於本院審判期日
    中，對於證據能力均不爭執，且迄至言詞辯論終結前均未聲
    明異議(見本院卷第41、61頁)，本院審酌上開證據資料製作
    時之情況，並無違法、不當或不宜作為證據之情事，亦無證
    據證明係公務員違背法定程序所取得，是認為以之作為證據
    應屬適當。
二、另本判決引用之非供述證據，亦經本院依法踐行調查證據程
    序，檢察官、被告均不爭執各該證據之證據能力，且亦查無
    依法應排除其證據能力之情形，是以下本判決所引用之非供
    述證據均有證據能力。
貳、實體事項
一、事實認定部分：
    訊據上訴人即被告(下稱被告)鍾聰明矢口否認犯罪，辯稱：
    本件不是伊的錯，告訴人在屋頂做好了以後還爬上去，才發
    生跌落地面的事情，告訴人自己也是師傅還叫人家不要爬，
    且當天伊沒有叫告訴人去，當天是告訴人自己去的云云。惟
    查：
  ㈠證人即告訴人游健成於偵查中陳稱：「110年5月5日下午2時
    ，我在新北市○○區○○路00號屋頂施作工程，被告未提供安全
    設備，導致我從屋頂跌落受傷。(你於案發當時是否受雇於
    被告？)是，我們一天不管有沒有做完都是固定薪水。（施
    作工程内容？）換鐵皮屋及牆面防水。（是否須聽從被告指
    示施作工程？）是，我們都要問被告才能施作。（就施作工
    程中何時可以休息、休息時間多久，是否須依被告指示？抑
    或可由你自行決定？）我們都是固定從中午12時開始休息到
    下午1時，這是被告決定，我們是聽被告做事的。（就施作
    本次工程，是否與被告約定薪資？）一天3000元。（與被告
    是否有簽定相關雇傭契約？）沒有，口頭談的。（案發當時
    被告是否有提供任何安全設備及防護措施？）沒有。（案發
    當時如何跌落？）當天我在屋頂上跟被告說下雨不要做，但
    被告說還要做。（目前傷勢情形？是否正在復健中？）目前
    還在復健中，醫生說要休息一年才可以再工作」等語(見110
    偵8455卷第104至105頁)
  ㈡證人即在場施作的工人黃詠翔於偵查中證稱：「（是否於110
    年5月5日下午2時許，在新北市○○區○○路00號，與告訴人一
    同在場施作工程？）有，當時我們在遮雨棚上做水切工程，
    完成後我們就從遮雨棚下來，但是沒有看到告訴人的身影，
    後來發現一大堆人跑出來，才知道告訴人從屋頂摔下來，告
    訴人不是從我們施作工程的遮雨棚上摔下來。（當時係由何
    人指揮工程之施作？）是由被告指揮。（當時天氣狀況？）
    下毛毛雨。（施作上址遮雨棚防水工程，是否需站在屋頂施
    作？）因為要把鐵板鎖在屋頂上，所以需要站在屋頂上施作
    。施作這個鐵板的工程名稱就是水切，必須要將鐵板鎖在屋
    頂上才算完成工程。（告訴人為何會到屋頂？）我們四個人
    都有上去屋頂，因為水切工程我們一定要到屋頂上處理，被
    告當時在底下沒有上去。（當天被告有無因為下雨，要你們
    不要到屋頂上施作工程？）沒有。（當時被告是否知悉你們
    要到屋頂施作工程？）知道。（被告當時有無提供相關安全
    保護設施？）沒有」等語(見110偵8455卷第121至122頁)。
  ㈢被告於110年5月28日應新北市政府勞動檢查處一般安全衛生
    檢查會談時接受檢查員邱子胤訪談，被告供陳：「(他於110
    年5月5日是在從事什麼作業？怎麼受傷的？）110年5月5日
    下午2點40分左右，我找他到瑞紳產品開發有限公司從事屋
    頂更換作業的事前勘察，他從雨遮爬上瑞紳產品開發有限公
    司鐵皮屋的屋頂，要去查看漏水處，結果鐵皮屋頂因為年久
    失修破裂，他便從屋頂墜落至一樓地面，經瑞紳產品開發有
    限公司的員工發現後叫救護車，將他送往基隆長庚醫院就醫
    ，當日即住院治療，經診斷傷勢為骨盆骨骨折，左側肋骨多
    處骨折，左手橈尺骨開放性骨折等，目前仍住院中，預計11
    0年6月1日出院。(屋頂距離地面大概多高)應該有五至七公
    尺。(他當時是否有使用安全繩、安全帶、安全帽等，或其
    他防護具？)有使用安全帽，沒有其他防護具。（當時是否
    有於屋頂規劃安全通道及設置踏板，或設置格柵及防墜網？
    ）沒有」等語(見110偵8455卷第91至92頁)。
  ㈣告訴人於110年5月5日至醫院急診治療，經診斷受有骨盆骨折
    、左側多處肋骨骨折、左側股骨骨折、左側髖臼骨折、左手
    遠端橈尺骨開放性骨折之傷害，有長庚醫療財團法人基隆長
    庚紀念醫院110年7月9日診字第2202107090142號診斷證明書
    1紙在卷可參(見110偵8455卷第17頁)。
　㈤被告於110年5月5日僱用告訴人進行上開鐵皮遮雨棚及牆面防
    水工程，未指派屋頂作業主管在場督導，亦未在屋架上設置
    適當強度且寬度30公分以上之踏板，並於屋頂下方裝設防墜
    措施之事實，有新北市政府勞動檢查處111年1月11日新北檢
    製字第1114730691號函所附之新北市政府勞動檢查處工作場
    所發生重傷職業災害檢查報告表、檢查結果通知書、一般安
    全衛生檢查會談紀錄、現場照片各1份附卷可稽(見110偵845
    5卷第71至94頁)。
  ㈥按刑法上之過失犯，以行為人對於結果之發生，應注意，並
    能注意，而不注意為成立要件；亦即行為人有防止結果發生
    之注意義務，且無不能注意之情事，竟疏未注意，而違反注
    意義務，行為人應就結果負過失之責。而勞工安全衛生法為
    防止職業災害、保障勞工安全與健康，就雇主對物之設備管
    理，或對從業人員之指揮監督，規定有應注意之義務。雇主
    能注意而未注意，致發生構成要件結果，而違背其應注意義
    務，則雇主違反義務之行為與結果之間即具有因果關係。又
    「雇主使勞工於屋頂從事作業時，應指派專人督導，並依下
    列規定辦理：三、於易踏穿材料構築之屋頂作業時，應先規
    劃安全通道，於屋架上設置適當強度，且寬度在三十公分以
    上之踏板，並於下方適當範圍裝設堅固格柵或安全網等防墜
    設施。」「於前項第三款之易踏穿材料構築屋頂作業時，雇
    主應指派屋頂作業主管於現場辦理下列事項：一、決定作業
    方法，指揮勞工作業。二、實施檢點，檢查材料、工具、器
    具等，並汰換其不良品。三、監督勞工確實使用個人防護具
    。四、確認安全衛生設備及措施之有效狀況。五、前二款未
    確認前，應管制勞工或其他人員不得進入作業。六、其他為
    維持作業勞工安全衛生所必要之設備及措施。」營造安全衛
    生設施標準第18條第1項第3款前段、第2項分別定有明文。
    被告為勞工即告訴人之雇主，自應注意遵守上開規定，以維
    勞工生命、身體安全，且依當時情形並無不能注意情事，竟
    疏未注意，未指派屋頂作業主管在場督導，亦未在屋架上設
    置適當強度且寬度30公分以上之踏板，並於屋頂下方裝設防
    墜措施，導致勞工即告訴人墜落受傷，被告顯有過失。被告
    之過失行為與告訴人受傷間具有相當因果關係。
  ㈦對被告辯解不採之理由：
　　被告固以前詞置辯，然查，告訴人於偵查中證述：「(你於
    案發當時是否受雇於被告？)是。（是否須聽從被告指示施
    作工程？）是，我們都要問被告才能施作。我們都是固定從
    中午12時開始休息到下午1時，這是被告決定，我們是聽被
    告做事的」等語，經核與證人黃詠翔所證述：「（當時係由
    何人指揮工程之施作？）是由被告指揮。（當天被告有無因
    為下雨，要你們不要到屋頂上施作工程？）沒有。（當時被
    告是否知悉你們要到屋頂施作工程？）知道」等語大致相符
    ，業據本院說明如前，是被告辯稱：告訴人在屋頂做好了以
    後還爬上去，才發生跌落地面的事情，告訴人自己也是師傅
    還叫人家不要爬，且當天伊沒有叫告訴人去，當天是告訴人
    自己去的云云，即與本案卷證資料未符，難認可採。
  ㈧綜上各情相互酌參，被告前揭所辯，要屬卸責之詞，不足採
    信。本案事證明確，被告上開犯行，洵堪認定，應依法論科
    。
二、論罪部分：
　　核被告所為，係犯刑法第284條前段之過失傷害罪。
三、原審以行為人之責任為基礎，審酌被告係因過失犯罪，惡性
    非重，但造成告訴人受傷不輕，被告雖與告訴人有達成初步
    和解，但尚無法彌補告訴人實際受到的損害，參酌被告過失
    犯罪所生之危害程度、犯罪後之態度及智識程度國小肄業，
    職業工，經濟狀況勉強等一切情狀，以被告犯因過失傷害罪
    ，處拘役50日，並諭知易科罰金之折算標準等節，經核其認
    事用法及量刑均無不當，應予維持。
四、被告上訴意旨略以：本來做屋頂做好了要做遮雨棚，告訴人
    自己爬上去屋頂。本來在下面，他自己爬上去，他右手是以
    前就有的傷。我認為我沒有錯，我沒有過失云云。惟查，被
    告否認犯行部分，業據本院依卷內證據資料逐一判斷如前，
    被告固辯稱其右手所受之傷為舊傷云云，然告訴人經診斷受
    有骨盆骨折、左側多處肋骨骨折、左側股骨骨折、左側髖臼
    骨折、左手遠端橈尺骨開放性骨折之傷害，有長庚醫療財團
    法人基隆長庚紀念醫院110年7月9日診字第2202107090142號
    診斷證明書1紙在卷可參(見110偵8455卷第17頁)，經核與告
    訴人自屋頂落下後所造成之狀態相符，並無右手受傷為舊傷
    之疑義，被告上訴意旨猶執陳詞置辯，經核與卷證不符，所
    辯自難憑採。是被告上訴意旨否認犯行，要非可採，其上訴
    為無理由，應予駁回。　　
據上論斷，應依刑事訴訟法第368條，判決如主文。
本案經檢察官黃彥琿到庭執行職務。 
中　　華　　民　　國　　111 　年　　10　　月　　13　　日
                  刑事第二十五庭審判長法　官  邱滋杉
                                      法　官  邱瓊瑩
                                      法　官  黃翰義
以上正本證明與原本無異。
不得上訴。
                                      書記官  邱鈺婷
中　　華　　民　　國　　111 　年　　10　　月　　17　　日
附錄：本案論罪科刑法條全文　　　　　　　　　　　　　　　
中華民國刑法第284條
因過失傷害人者，處1年以下有期徒刑、拘役或10萬元以下罰金
；致重傷者，處3年以下有期徒刑、拘役或30萬元以下罰金。